臺灣臺中地方法院民事判決　96年度訴字第892號
原　　　告　彰化商業銀行股份有限公司
法定代理人　乙○○
訴訟代理人　甲○○
被　　　告　丙○○
　　　　　　丁○○
當事人間清償借款事件，本院於96年6月28日言詞辯論終結，判
決如下：
    主    文
被告應連帶給付原告新台幣貳佰捌拾柒萬元，及自民國八十八年
九月三十日起至民國九十年十二月三十一日止按年息百分之七點
五計算之利息，及自民國九十一年一月一日起至民國九十五年二
月四日止，按年息百分之三計算之利息，及自民國九十五年二月
四日起至清償日止，按年息百分之四計算之利息，並自民國九十
五年三月五日起至清償日止，其逾期在六個月以內者，按上開利
率之一成，其逾期超過六個月部分，按上開利率二成加計之違約
金。
訴訟費用新台幣貳萬玖仟肆佰壹拾參元由被告連帶負擔。
    事實及理由
壹、兩造之聲明：
  一、原告：如主文所示。
  二、被告：(一)請求駁回原告之訴。(二)訴訟費用由原告負擔。
貳、原告起訴主張：被告丙○○於民國（下同）87年11月30日邀
    同被告丁○○為連帶保證人，向原告借款新台幣（下同）
    2,870,000元，利息按原告訂定之基本放款利率加年息0.59%
    計算（即8.5%），寬限期3年，在此期間內按期繳息，寬限
    期過後（即自90年11月30日起）按月平均攤還本息，約定於
    107年11月30日清償。因921大地震，本件借款利息繳至88年
    9月30日，其後兩造於89年2月23日合意本件借款展延5年，
    自88年9月30日起至93年9月30日止調降年息1%，即利息以
    7.5%計算，兩造再於94年5月24日依九二一震災重建暫行條
    例（下稱921震災條例）合意就本件借款再展延至95年2月4
    日，並自88年9月30起至90年12月31日止，按原貸款約定利
    率減1%計收利息，自91年1月1日起至112年11月30日止，按
    年息4%固定計息。詎被告等自88年9月30日起即未依約繳付
    利息，則被告等對原告所負債務視為全部到期，迭經催討無
    效，爰依消費借貸及連帶保證之法律關係，請求判決如聲明
    所示之本金、利息及違約金等語。
、被告等未於最後言詞辯論期日到場，惟據其以前到庭所為陳
    述及所提書狀則以：依921震災重建暫行條例，災區居民因
    震災毀損而經政府認定之房屋及土地，就原購屋貸款可選擇
    「協議承受」或「利息補貼」，若先選擇協議承受，尚可在
    最高3,500,000元之限度內申請購屋或重建貸款，且並無須
    為低收入戶即排富條款之限制。被告向原告申請協議承受後
    ，原以為手續業已完成，不料原告於8個月後才通知被告補
    件，而921震災條例已於95年2月4日施行期滿，原告於95年2
    月16日始函復被告，以被告已選擇利息補貼之方案，否准被
    告協議承受之申請，惟不論原告係同意協議承受系爭借款或
    利息補貼，被告已無須償還所欠貸款餘額，詎原告並未將應
    補貼之利息3,500,000元撥入被告之帳戶，以致被告僅能就
    其所有其中一棟房屋申請協議承受，來不及就其所有另一棟
    房屋申請利息補貼，使被告受有損害，原告應對被告負賠償
    責任，被告丁○○並請求解除保證人責任等語，資為抗辯。
肆、本院之判斷：
  一、按當事人得以合意定第一審管轄法院。民事訴訟法第24條
      第1項定有明文。查本件被告丙○○、丁○○之住所地均
      為台北市中山區，有戶籍謄本為證，雖非本院轄區，然兩
      造曾約定被告等對原告所負各宗債務，合意以本院為第一
      審管轄法院，此有原告提出之授信約定書影本可憑，是原
      告向本院提起本件訴訟，與前開合意管轄之規定尚無不符
      ，本院自有管轄權，合先敘明。
  二、原告之原法定代理人張伯欣因請辭而法定代理權消滅，新
      任法定代理人乙○○具狀聲明承受訴訟，依民事訴訟法第
      170條、第175條之規定，核無不合，應予准許，先予敘明
      。
  三、被告等經合法通知未於最後言詞辯論期日到場，核無民事
      訴訟法第386條各款所列情形，依原告之聲請，由其一造
      辯論而為判決。
  四、本件原告主張被告丙○○於民國87年11月30日邀同被告丁
      ○○為連帶保證人，向原告借款新台幣2,870,000元，利
      息按原告訂定之基本放款利率加年息0.59%計算（即8.5%
      ），寬限期3年，在此期間內按期繳息，寬限期過後（即
      自90年11月30日起）按月平均攤還本息，約定於107年11
      月30日清償。因九二一大地震，本件借款利息繳至88年9
      月30日等事實，已據其提出借據、放款帳戶資料表、授信
      約定書、戶籍謄本等件為證，並為被告所不爭，自屬真實
      可信。
  五、被告等抗辯其無須負本件借款清償及連帶保證人之責任，
      係以被告已依921震災條例向原告申請協議承受其貸款餘
      額，若先選擇協議承受，尚可在最高3,500,000元之限度
      內申請購屋或重建貸款，若選擇利息補貼，最高貸款餘額
      以3,500,000元為限，如尚有餘額，可申請購屋或重建貸
      款，詎原告於95年2月16日始函復被告，以被告已選擇利
      息補貼之方案，否准被告協議承受之申請，惟不論原告係
      同意協議承受系爭借款或利息補貼，被告等已無須償還所
      欠貸款餘額。惟按災區居民得經原貸款金融機構之同意，
      以其因震災毀損而經政府認定之房屋及其土地，抵償原貸
      款債務。金融機構承受該房屋及土地者，得在緊急命令第
      二點相關規定之緊急融資利息補貼範圍內予以補助之。但
      已供緊急融資貸款設定抵押者，不適用之；災區居民因震
      災毀損而經政府認定之房屋及其土地之原購屋貸款，得先
      依緊急命令第二點相關規定之優惠貸款額度範圍內，予以
      利息補貼，如有餘額仍得適用緊急命令第二點相關規定。
      921震災條例第53條第1項、第54條定有明文。上述暫行條
      例雖於95年2月4日廢止，惟在該條例有效施行期間內所發
      生之事實，仍有適用該條例之餘地，且上開規定係規範政
      府對於災民如何進行貸款、作利息之補貼，對於兩造間民
      事法律關係不生直接之影響，此為當然之理。政府為幫助
      災區居民重建家園，災區居民所有之房屋經認定係因921
      震災受到毀損，其於震災發生前就該房屋已辦理貸款尚未
      清償完畢者，得與原貸款銀行協議，由銀行承受該房屋及
      土地，或由災區居民申請利息補貼。銀行於災區居民申請
      後，得評估其借款狀況決定是否同意承受或予以利息補貼
      ，並非強制銀行接受災區居民之申請而承受原貸款餘額。
      又，依中央銀行業務局89年3月8日 (89)台央業字第02004
      61號函所訂定「921震災重建暫行條例公佈生效後災民如
      何適用央行一千億元重建家園專案之問與答」第十二問答
      所述，受災戶全倒或半倒之毀損房屋，若已向承辦金融機
      構申請本金或（及）利息延展之規定，災民僅能同時就財
      政部本息緩繳方案，與央行利息補貼或金融機構承受，擇
      一辦理；第五問答則為：受災戶原購屋貸款餘額若未由原
      貸金融機構承受，受災戶原購屋貸款餘額可向原承貸金融
      機構申請央行利息補貼，最高以貸款餘額350萬元為限，
      其中原房貸餘額150萬元以內，按郵匯局一年期定期儲金
      機動利率減0％計算；逾150萬元至350萬元部分，補貼利
      率按郵匯局一年期定期儲金機動利率減3％計算。惟若原
      貸款利率低於郵政儲金匯業局一年期定期儲金機動利率者
      ，則補貼利率以該原貸款利率替代上述之郵政儲金匯業局
      一年期定期儲金機動利率計算補貼之，災民仍應繼續繳還
      本金及繼續繳付未補貼利率之差額。查被告丙○○於89年
      2月23日向原告申請未償還本金餘額寬限期60個月並展延
      借款期限60個月，於本金寬限期內按原貸放利率減年息1%
      計息，寬限期滿後，恢復原貸放利率計息，前60個月應繳
      納利息得以緩繳，並經原告於同年2月24日核可；再於94
      年3月25日申請利息緩繳，延緩至95年2月4日起按期平均
      攤還，有921震災受災民眾借款條件變更申請書影本2紙在
      卷可稽。被告丙○○雖主張其曾向原告申請辦理協議承受
      ，惟未舉證以實其說，則被告丙○○就系爭貸款餘額業已
      選擇以本息緩繳之方式清償系爭貸款，即應依約定之利率
      與期限按期攤還本息。又，被告丙○○主張其選擇協議承
      受，尚可在最高3,500,000元之限度內申請購屋或重建貸
      款，若選擇利息補貼，最高貸款餘額以3,500,000元為限
      ，如尚有餘額，可申請購屋或重建貸款，顯與921震災條
      例上開條文及相關函釋之規範意旨不符，且於法無據；縱
      認被告之原購屋貸款餘額可向原告申請央行利息補貼，最
      高以貸款餘額350萬元為限，被告仍應繼續繳還本金及繼
      續繳付未補貼利率之差額，被告主張原告應給付補貼之利
      息350萬元云云，顯有誤會，其抗辯亦不可採。另依上開
      函釋第十問答所述，受災戶原已向金融機構辦理房屋貸款
      之數棟房屋，均因921震災而毀損，受災戶僅能就其中一
      棟選擇由金融機構承受或申請中央銀行補貼，被告主張其
      因原告遲延函復，僅能就其所有其中一棟房屋申請協議承
      受，來不及就其所有另一棟房屋申請利息補貼，使被告受
      有損害，原告應對被告負賠償責任云云，亦與上述函釋意
      旨相違，附此敘明。
  六、依原告所提出「九二一震災相關金融措施模擬問答」所述
      ，921地震受災戶之房屋毀倒受損，原有貸款得向金融機
      構申請本金、利息展延5年，緩繳期限至95年2月4日止，
      921震災日至90年12月31日止，其利率按原貸放利率降低
      年息1%，自91年1月1日起至95年2月4日止，受災戶震損房
      屋原擔保貸款利率調降為年息4%，其中受災戶實際負擔年
      息3%，政府提供1%之利息補貼，95年2月5日起至原貸款屆
      滿日止，貸款利率以不高於年息4%為原則。被告丙○○向
      原告申請以本息緩繳之方式清償系爭貸款，已如前述，原
      告主張兩造於89年2月23日合意本件借款展延5年，自88年
      9月30日起至93年9月30日止調降年息1%，即利息以7.5%計
      算，兩造再於94年5月24日依九二一震災重建暫行條例合
      意就本件借款再展延至95年2月4日，並自88年9月30起至
      90年12月31日止，按原貸款約定利率減1%計收利息，自91
      年1月1日起至112年11月30日止，按年息4%固定計息，並
      提出921震災受災民眾借款條件變更申請書、增補借據等
      件為證，堪信為真實。從而，原告依消費借貸及連帶保證
      之法律關係，請求被告給付如主文第一項所示之金額，為
      有理由，應予准許。
伍、結論：本件原告之訴為有理由，依民事訴訟法第385條第1項
    前段、第85條第2項，判決如主文。
中　　華　　民　　國　　96　　年　　7　　月　　12　　日
                  民事第三庭    法  官  王  銘
正本係照原本作成。
如對本判決上訴，須於判決送達後20日內向本院提出上訴狀。
中　　華　　民　　國　　96　　年　　7　　月　　12　　日
                                書記官
